【裁判字號】    98,交聲,1015
【裁判日期】    980826
【裁判案由】    違反道路交通管理處罰條例聲明異議
【裁判全文】
臺灣桃園地方法院交通事件裁定        98年度交聲字第1015號
原處分機關  交通部公路總局新竹區監理所中壢監理站
異  議  人
即受處分人  甲○○
上列異議人即受處分人因違反道路交通管理處罰條例案件，對於
交通部公路總局新竹區監理所中壢監理站民國98年4 月6 日壢監
裁字第裁53-DB0000000號裁決書聲明異議，本院裁定如下：
    主  文
原處分撤銷。
甲○○不罰。
    理  由
一、原處分意旨略以：異議人即受處分人甲○○所有之車號V7-7
    663 號自小客貨車，於民國98年1 月23日上午3 時56分許，
    行經桃園縣中壢市○○路、民權路口，有「闖紅燈」（環北
    路左轉民權路）之違規，為警拍照後逕行掣單舉發，並移送
    原處分機關裁處，原處分機關依舉發機關移送之舉發事實，
    於98年4 月6 日以壢監裁字第裁53-DB0000000號裁決書，裁
    處車輛所有人即異議人罰鍰新台幣（下同）2,700 元，並記
    違規點數3 點在案，有前開舉發通知單、裁決書各1 份在卷
    可稽，合先敘明。
二、本件聲明異議意旨略以：異議人於98年1 月23日上午3 時56
    分許，駕駛車號V7-663號自小客貨車，行經環北路、民權路
    口，斯時伊已在該路口停等，目的係讓對向車道最後一台之
    銀色小轎車先行通過，而號誌燈也由綠燈轉為紅燈，然此時
    有1 輛車號2425-UF 號之車輛闖紅燈而被拍照，伊所駕車輛
    也正好起步轉入預定車道而被拍攝入鏡，惟觀諸連續拍攝且
    時間間隔為1 秒鐘之之舉發照片2 張，伊所駕車輛在1 秒鐘
    內之行進距離非常短，伊當時的車速非常慢，若伊欲闖紅燈
    ，以如此慢之車速怎可能於1 秒內開至對向車道內；再比較
    本件2 張舉發照片，第1 張舉發照片拍攝之車號2425-UF 號
    車牌之字體明顯比車號V7-663號車牌之字體大，此代表該車
    比較靠近取締之照相器材處所，亦即前1 秒鐘車號2425-UF
    號車輛在伊所駕車輛之後方，而依第2 張舉發照片顯示，車
    號2425 -UF號車輛之車牌號碼已無法辨識，可見該車之車速
    係伊所駕車輛車速之好幾倍；又依第1 張照片顯示伊斯時已
    在路口中間處，對向車道有台銀色轎車駛來，若伊當時係高
    速駛入路口，則伊所駕車輛應與車號2425-UF 號車輛平行，
    不可能出現如照片所示之畫面。是以，爰具狀聲明異議，請
    求撤銷原處分等語。
三、按法院受理交通事件，準用刑事訴訟法之規定，道路交通管
    理處罰條例第89條定有明文，最高法院76年臺上字第4986號
    判例「認定犯罪事實所憑之證據，雖不以直接證據為限，間
    接證據亦包括在內，然而無論直接證據或間接證據，其為訴
    訟上之證明，須於通常一般之人均不致有所懷疑，而得確信
    其為真實之程度者，始得據為有罪之認定，倘其證明尚未達
    到此一程度，而有合理之懷疑存在而無從使事實審法院得有
    罪之確信時，即應由法院為諭知被告無罪之判決。」所揭示
    刑事訴訟法上法院認定事實之最重要原則之一，即認定被告
    有罪，就該有罪事實不能有任何之合理懷疑存在之原則於法
    院審理行為人違反道路交通管理處罰條例案件時，當有其適
    用。易言之，法院於審理行為人違反道路交通管理處罰條例
    案件，當踐行完畢調查證據之程序後，為事實之認定時，如
    就原處分機關所認定之行為人違規之事實仍有合理之訴訟上
    懷疑，而無法百分之百確信行為人確有該當於道路交通管理
    處罰條例各該處罰條文之構成要件事實時，此際即應依訴訟
    上之待證事實「罪證有疑，利於被告」之證據法則，作對受
    處分人有利之認定。
四、經查：
  (一)本件異議人即受處分人甲○○於98年1 月23日上午3 時56分
    35秒許，駕駛車號V7-7663 號自小客貨車，行經桃園縣中壢
    市○○路、民權路交岔路口欲左轉時，因該處為有燈光號誌
    管制之路口，且因斯時環北路車道之行向號誌為紅燈，故異
    議人遂駕車在上開交岔路口中間處暫停，等候號誌變換乙節
    ，業經異議人陳明在卷。惟本件違規舉發照片係義警張淑愷
    在上開交岔路口現場以人工拍攝，其在本件舉發單所載違規
    時間即98年1 月23日上午3 時56分35秒前之1 分鐘內，並無
    拍攝到本件車號V7-663號自小客貨車之照片乙節，此有本院
    98年4 月17日公務電話紀錄查詢表1 紙在卷可稽。是以，異
    議人於上揭時地，駕駛上開自小客貨車駛入環北路、民權路
    交岔路口，準備左轉民權路之際，其所行駛之環北路車號之
    行向號誌究為綠燈或紅燈，即有可疑。
  (二)此外，觀諸卷附舉發照片可知，第1 幀舉發照片（拍攝時間
    為98年1 月23日上午3 時56分35秒）所拍攝之車號2425-UF
    號小貨車之位置，距離拍攝器材較近，而異議人所駕上開車
    輛距離拍攝器材較遠甚明，而依第2 幀舉發照片（拍攝時間
    為同日上午3 時56分36秒）所拍攝之路口情況可知，車號24
    25-UF 號小貨車業已沿環北路向前行駛至距離拍攝器材較遠
    處，以致於照片內攝得之該小貨車車號業已模糊難辨，顯見
    其行車速度較快，惟同一照片內所拍攝之異議人所駕上開車
    輛，其位置僅有稍微前進準備左轉民權路，但仍未轉彎完畢
    ，可認行車速度較慢乙節，甚為明確，是以，異議人所指上
    開舉發照片所拍攝之闖紅燈車輛應為直行環北路之車號2425
    -UF 號小貨車，而非異議人所駕駛之上開車輛等語，非無可
    能，尚值採信。
  (三)又依卷附第1 幀舉發照片，確有攝得1 輛自小客車行駛對向
    車道，而於照片拍攝之際適正經過異議人所駕駛之車號V7-6
    63號車輛前方之情無訛，而依該2 幀舉發照片所拍攝之上開
    自小客貨車之行進方向係由環北路左轉民權路，車頭斜向民
    權路，其車輛位置則在交岔路口中間處，且前後2 幀照片所
    拍攝之該車前進方向、位置，並無明顯變動，顯見異議人斯
    時之車速，應甚緩慢，是其所辯：其是在路口中間處準備左
    轉，而停等號誌由紅燈變為綠燈，其車速非常緩慢，且要等
    對向車道之一輛銀色轎車先駛過，其才能起步等語，亦非子
    虛，亦值採信。
  (三)綜上所述，依據卷附2 張舉發照片，尚難憑以認定異議人確
    有於上揭時地，駕駛上開自小客貨車「闖紅燈」之違規行為
    存在，本件舉發恐有錯視誤認之虞，原處分機關未經詳查，
    逕予裁處異議人罰鍰，顯有未洽。異議人聲明異議，指摘原
    處分不當，為有理由，自應由本院原處分撤銷，諭知異議人
    不罰。
五、依道路交通管理處罰條例第87條第2 項、道路交通案件處理
    辦法第20條前段，裁定如主文。
中    華    民    國    98    年    8     月    26    日
                    交通法庭  法  官  胡芷瑜
以上正本證明與原本無異。
如不服本裁定，應於裁定送達後5 日內向本院提出抗告狀。
                              書記官  張懿昀
中    華    民    國    98    年    8     月    26    日


司法院資訊處製作；財團法人民間司法改革基金會備份。
